臺灣板橋地方法院刑事判決　　　　　 100年度交簡上字第49號
上　訴　人　臺灣板橋地方法院檢察署檢察官
被　　　告　吳東明冒名吳東富.
上列上訴人因被告公共危險案件，不服本院99年度交簡字第5511
號中華民國99年10月25日第一審判決（聲請簡易判決處刑案號：
99年度速偵字第6226號），提起上訴，本院管轄之第二審合議庭
判決如下：
    主  文
原判決撤銷。
吳東明服用酒類，不能安全駕駛動力交通工具而駕駛，累犯，處
拘役柒拾日，如易科罰金，以新臺幣壹仟元折算壹日。
    事  實
一、吳東明前於民國98年間，因詐欺案件，經本院以98年度簡字
    第10516 號判處有期徒刑3 月確定，嗣於99年7 月19日易科
    罰金執行完畢。詎其猶未思悔改，於99年9 月20日下午11時
    許，在臺北縣中和市（現改制為新北市中和區，下同）莒光
    路120 巷30號1 樓住處內飲用啤酒後，明知已達不能安全駕
    駛動力交通工具之狀態，猶貿然騎乘車牌號碼CX8-817 號重
    型機車，欲外出至其住處巷口購物。嗣於同日下午11時54分
    許，行經臺北縣中和市○○街109 巷口前，為警攔檢，經測
    得其呼氣酒精濃度達每公升1.15毫克，始悉上情。
二、案經臺北縣政府警察局（現改制為新北市政府警察局）中和
    第二分局報請臺灣板橋地方法院檢察署檢察官偵查後聲請簡
    易判決處刑。
    理  由
壹、證據能力方面
    按「被告以外之人於審判外之言詞或書面陳述，除法律有規
    定者外，不得作為證據」，刑事訴訟法第159 條第1 項定有
    明文，此即學理上所稱「傳聞證據排除法則」。依上開法律
    規定，傳聞證據原則上固無證據能力，但如法律別有規定者
    ，即例外認有證據能力。又被告以外之人於審判外之陳述，
    雖不符同法第159 條之1 至第159 條之4 之規定，但經當事
    人於審判程序同意作為證據，法院審酌該言詞陳述或書面陳
    述作成時之情況，認為適當者，亦得為證據，此據同法第15
    9 條之5 第1 項規定甚明。鑒於採用傳聞證據排除法則之重
    要理由之一，係因傳聞證據未經當事人之反詰問予以覈實，
    倘當事人願放棄對原供述人之反對詰問時，原則上即可承認
    該傳聞證據之證據能力，而揆諸我國刑事訴訟法第159 條之
    5 之立法理由，除參照前述傳聞證據排除法則之基本法理外
    ，亦參考日本刑事訴訟法第326 條之立法例，查日本刑事審
    判實務之運作，有關檢察官及被告均同意作為證據之傳聞書
    面材料或陳述，可直接援引該國刑事訴訟法第326 條作為傳
    聞例外之法律依據，僅在檢察官與被告不同意之情況下，乃
    須根據其他傳聞例外規定俾以斟酌該等書面材料或陳述是否
    具有證據能力，在當事人間無爭執之案件中，傳聞證據基本
    上均可依據前引規定提出於法院使用。職是之故，我國刑事
    訴訟法第159 條之5 之適用應可作同上之解釋。經查，本判
    決後開所引用之被告吳東明以外之人於審判外之陳述（包含
    書面陳述），固屬傳聞證據，惟被告及公訴檢察官就前揭審
    判外陳述之證據能力，先後於本院準備程序及審判期日中均
    表示同意上開證據資料有證據能力，本院審酌上開證據資料
    製作時之情況，尚查無違法不當及證明力明顯過低之瑕疵，
    亦認為以之作為證據應屬適當，故揆諸前開法律規定與說明
    ，爰逕依刑事訴訟法第159 條之5 第1 項規定，認前揭證據
    資料均例外有證據能力。
貳、實體方面：
一、上揭事實，業據被告吳東明於本院審理時坦承不諱，並有臺
    北縣政府警察局中和第二分局道路交通事故當事人酒精測定
    紀錄表、汽機車駕駛人酒後生理協調平衡檢測紀錄表、刑法
    第185 條之3 案件測試觀察紀錄表、臺北縣政府警察局舉發
    違反道路交通管理事件通知單等各1 份附卷佐證。又刑法第
    185 條之3 規定所謂「不能安全駕駛」，係抽象危險犯，不
    以發生具體危險為必要，而對於呼氣酒精濃度已達每公升0.
    55毫克以上，肇事率為一般正常人之10倍，遂認已達不能安
    全駕車之標準；至於上揭數值以下之行為，如輔以其他客觀
    事實得作為「不能安全駕駛」之判斷時，亦應依刑法第185
    條之3 規定論處，業經法務部88年5 月18日以法88檢字第00
    1669號函釋明確。再就醫學文獻所知，酒精對人體造成之影
    響，於呼氣時酒精濃度達每公升0.25毫克（約合體內血液中
    酒精濃度50MG/DL 或0.05%)即會輕度中毒，造成輕度協調功
    能降低；呼氣酒精濃度達每公升0.5 毫克時（約合體內血液
    中酒精濃度100MG/DL或0.1%）則呈現輕度到中度中毒症狀，
    出現反應較慢、感覺降低、影響駕駛之狀況，復有行政院國
    軍退除役官兵輔導委員會臺北榮民總醫院於88年8 月5 日（
    88）北總內字第26868 號函文可據。從而，揆諸前開說明，
    並參以被告吐氣酒精濃度達每公升1.15毫克等情，是被告於
    騎車之始及檢測當時均已因飲酒達不能安全駕駛之情狀甚明
    ，足徵被告上開自白確與事實相符，其所為自白當堪採信，
    是以本件事證已臻明確，被告之犯行應堪認定。
二、核被告所為，係犯刑法第185 條之3 之服用酒類不能安全駕
    駛動力交通工具而駕駛罪。再被告前有如前揭犯罪事實欄所
    載論罪科刑及執行完畢之紀錄，已見前述，其受有期徒刑執
    行完畢，於5 年以內故意再犯本件最重本刑為有期徒刑之罪
    ，為累犯，應依刑法第47條第1 項規定，加重其刑。至原審
    認被告服用酒類，不能安全駕駛動力交通工具而駕駛之犯行
    明確，據而論科，固非無見。惟查被告有如事實欄所載之刑
    之執行紀錄，有臺灣高等法院被告前案紀錄表在卷可查，是
    被告為本案之犯行應屬累犯，故原審因被告冒用吳東富之名
    義，而未就被告所犯之本案依刑法第47條第1 項規定加重其
    刑，容有誤會，即有未當，是原判決既有可議，自應由本院
    予以撤銷改判。爰審酌被告明知酒精成分對人之意識能力具
    有不良影響，超量飲酒後會導致對週遭事務之辨識及反應能
    力較平常狀況薄弱，因而酒後駕車在道路上行駛，對一般往
    來之公眾及駕駛人自身皆具有高度危險性，猶漠視自己安危
    ，更枉顧公眾行之安全，兼衡其犯罪之動機、目的、手段、
    所生危害，暨犯罪後坦承犯行等一切情狀，爰量處如主文第
    二項所示之刑，並諭知如易科罰金之折算標準。
據上論斷，應依刑事訴訟法第455 條之1 第1 項、第3 項、第36
9 條第1 項前段、第364 條、第299 條第1 項前段，刑法第185
條之3 、第41條第1 項前段、第47條第1 項，刑法施行法第1 條
之1 第1 項，判決如主文。
本案經檢察官王乙軒到庭執行職務。
中    華    民    國    100   年     9    月    30    日
                  刑事第一庭    審判長法  官  李釱任
                                      法  官  戴嘉清
                                      法  官  陳正偉
上列正本證明與原本無異。
不得上訴。
                                      書記官  許慧禎
中    華    民    國    100   年     9    月    30    日